臺灣南投地方法院民事裁定
111年度訴字第184號
原      告  南投縣鹿谷鄉凍頂茶葉生產合作社

法定代理人  康竹發  


上列原告因被告林能德、陳麗霜涉背信等案件，提起刑事附帶民
事訴訟，請求損害賠償，經本院刑事庭以109年度附民字第81號
裁定移送前來，本院裁定如下：
    主  文
原告應於本裁定送達後柒日內補繳裁判費新臺幣肆萬貳仟零捌拾
伍元，逾期不繳，即駁回原告之訴中超過新臺幣壹拾伍萬貳仟捌
佰玖拾壹元部分。
    理  由
一、按因犯罪而受損害之人，於刑事訴訟程序得附帶提起民事訴
    訟，對於被告及依民法負賠償責任之人，請求回復其損害；
    刑事訴訟諭知無罪、免訴或不受理之判決者，除經原告之聲
    請，應將附帶民事訴訟移送管轄法院之民事庭外，應以判決
    駁回原告之訴，刑事訴訟法第487條第1項及第503條第1項分
    別定有明文。而刑事訴訟諭知無罪之判決，包括實質上為無
    罪，僅因屬裁判上一罪，而不另為無罪之諭知者（最高法院
    96年度台抗字第228號、102年度台抗字第656號裁定意旨參
    照）。又刑事附帶民事訴訟，經刑事庭依刑事訴訟法第504
    條第1項規定裁定移送於同院民事庭後，民事庭如認其不符
    同法第487條第1項規定之要件時，應許原告得繳納裁判費，
    以補正其程式之欠缺（最高法院108年度台抗大字第953號民
    事裁定要旨參照）。
二、經查：
　㈠原告於本院109年度易字第174號背信等案件對被告林能德、
    陳麗霜提起刑事附帶民事訴訟，主張被告林能德、陳麗霜涉
    犯背信、業務侵占、業務登載不實犯行，致原告受有損害，
    訴之聲明請求：㈠被告林能德、陳麗霜應連帶給付原告新臺
    幣（下同）1,498,311元及自起訴狀繕本送達翌日起至清償
    日止，按週年利率5%計算之利息（即臺灣南投地方檢察署檢
    察官108年度偵字第136、2053號起訴書【下稱起訴書】犯罪
    事實欄一、㈠所載152,891元＋起訴書犯罪事實欄一、㈢所載1,
    345,420元）；㈡被告林能德應給付原告400,000元及自起訴
    狀繕本送達翌日起至清償日止，按週年利率5%計算之利息（
    即起訴書犯罪事實欄一、㈡所載400,000元）；㈢被告陳麗霜
    應給付原告2,400,000元及自起訴狀繕本送達翌日起至清償
    日止，按週年利率5%計算之利息（即起訴書犯罪事實欄一、
    ㈣所載侵占特選茶庫存1,000台斤），此有刑事附帶民事訴訟
    起訴狀、起訴書在卷可佐。
　㈡然本院109年度易字第174號刑事判決僅認被告陳麗霜就起訴
    書犯罪事實欄一、㈠所載152,891元部分犯刑法第336條第2項
    之業務侵占罪、第216條、第215條行使業務上登載不實文書
    罪（即刑事判決犯罪事實欄一、㈠），就被告林能德被訴業
    務侵占152,891元（即起訴書犯罪事實欄一、㈠）及被告林能
    德、陳麗霜被訴背信致原告受有1,345,420元損害（即起訴
    書犯罪事實欄一、㈢）部分，均為無罪之諭知；另就被告林
    能德被訴業務侵占致原告受有400,000元損害（即起訴書犯
    罪事實欄一、㈡）、被告陳麗霜被訴業務侵占致原告受有2,4
    00,000元損害（即起訴書犯罪事實欄一、㈣）部分，均不另
    為無罪之諭知，是原告在本件刑事附帶民事訴訟中主張㈠被
    告林能德、陳麗霜應連帶給付1,498,311元；㈡被告林能德應
    給付400,000元；㈢被告陳麗霜應給付2,400,000元，其中㈠逾
    152,891元部分及㈡、㈢部分，並不屬於上開刑事判決認定有
    罪之犯罪事實，有刑事判決在卷可憑。原告提起本件刑事附
    帶民事訴訟逾152,891元部分，並不符合刑事訴訟法第487條
    規定至明。惟揆諸前開說明，本院刑事庭固未經原告之聲請
    ，逕移送至民事庭，本院仍應命原告繳納裁判費，以補正起
    訴程式之欠缺。經核此部分訴訟標的金額為4,145,420元（
    計算式：1,498,311＋400,000＋2,400,000－152,891＝4,145,42
    0），應徵第一審裁判費42,085元，茲依民事訴訟法第249條
    第1項但書之規定，限原告於本裁定送達後7日內補繳，逾期
    未補繳，即駁回原告此部分之訴。另依上開刑事判決所載，
    被告陳麗霜已將侵占之152,891元匯還原告，原告就此部分
    實體上是否仍有損害而得請求被告陳麗霜賠償，請原告一併
    斟酌，附此敘明。
中　　華　　民　　國　　111 　年　　 5  　月　  10  　日
                  民事第二庭  法　官　楊亞臻
以上正本係照原本作成
本件不得抗告。
中　　華　　民　　國　　111 　年　　 5  　月　  10  　日
                              書記官　陳雅雯